【裁判字號】    89,訴,589
【裁判日期】    891012
【裁判案由】    殺人未遂等
【裁判全文】
臺灣基隆地方法院刑事判決                          八十九年度訴字第五八九號
    公  訴  人  臺灣基隆地方法院檢察署檢察官
    被      告  戊○○
    指定辯護人  本院公設辯護人  乙○○
右列被告因殺人未遂等案件，經檢察官提起公訴 (八十九年度偵字第三三八三號)，
本院判決如左：
    主  文
戊○○殺人未遂，處有期徒刑玖年陸月，扣案之水果刀壹把沒收。又傷害人之身體，
處有期徒刑捌月，扣案之水果刀壹把沒收。應執行有期徒刑拾年，扣案之水果刀壹把
沒收。
    事  實
一、戊○○與丁○○原係男女朋友關係，二人分手後，丁○○另與藍偉倫交往，戊○○因而心生不滿，於民國（下同）八十九年八月十六日凌晨二時許前往基隆市○○街三七九巷七四號丁○○住處與之談判約三十分鐘後，丁○○稱伊欲就寢，待
    上午再談，戊○○即於丁○○住處門前等侯，俟同日凌晨三時許，戊○○聞丁○○住處電話鈴響，猜測係藍偉倫所撥打，並認藍偉倫亦將至丁○○住處，即生傷
    害藍偉倫之犯意，而於同日凌晨四時許至基隆市○○街與東勢街口「SEVEN-
    ELEVEN」便利超商購買紅色水果刀一支後，再度前往上開丁○○住處旁之騎樓下
    等候，直至同日上午六時三十分左右，在上址遇見前來尋訪丁○○之藍偉倫，竟
    以徒手方式毆打藍偉倫（傷害部分未據告訴），要其勿再糾纏丁○○，因藍偉倫
    未還手，戊○○遂未再取出水果刀砍殺藍偉倫，而令藍偉倫一同與丁○○談判。
    迨至同日上午八時四十分許，丁○○開門擬外出時，見戊○○及藍偉倫二人在外
    等候，即趨前質問，而起爭執，三人為免妨礙鄰居安寧，遂進入丁○○家中談判
    ，不久，藍偉倫應丁○○要求先行離開，戊○○則要求丁○○至共同至二樓房間
    內繼續談判，二人進入房間談判未及五分鐘，戊○○竟因丁○○執意與其分手並
    要求伊勿再騷擾藍偉倫，而心有未甘，萌生殺人犯意，以預藏之前揭水果刀刺殺
    丁○○之腰部、背部及四肢，丁○○之父丙○○、母甲○○○聽聞丁○○呼救，
    遂上樓予以阻止，詎戊○○見丁○○之父母，不僅未停手，甚且另基於傷害丁○○父母之犯意，砍傷其等手部，並繼續砍殺丁○○腹部、胸部等處（前後共計十
    六刀），致丁○○受有出血性休克及身體多處刀傷、後腹腔出血，左腎裂傷、左
    胸六×四×八公分深撕裂傷併血胸、右上腹傷口約一０×二×三公分、左腰背部
    處裂傷各約三×二×一公分、二×一×一公分、三×二×三公分及三×九×二公
    分、右大腿外側兩處深撕裂傷各約四×一０公分及二×一×一公分併肌肉肌腱裂
    傷、右前臂腕處七×四×三公分併肌肉肌腱斷裂、左上肢腕處四×二×一公分及
    五×三×二公分傷口併肌腱斷裂，左手肘部四×三×三公分及左上臂八×四×二
    公分併肌肉裂傷，左前臂二處傷口均約三×二×一‧五公分、左下肢兩處傷口各
    約四×一公分及二×一×一公分等傷害，丙○○受有右手掌深撕裂傷併肌肉斷裂
    約七公分長、二公分深等傷害，甲○○○則受有右腕撕裂傷約四×一公分併肌腱
    斷裂、右手背二公分撕裂傷等傷害，而丙○○與戊○○搏鬥數分鐘，仍無法取下
    戊○○所持水果刀，甲○○○因而伺機外出呼救，嗣經丙○○及前來支援之鄰人
    合力將戊○○制伏後，報警當場查獲，並扣得前開水果刀一支。丁○○經及時送
    醫治療，始倖免於難。
二、案經被害人丙○○、甲○○○訴由基隆市警察局第三分局報請台灣基隆地方法院
    檢察署檢察官偵查起訴。
    理  由
一、訊據被告戊○○固不否認於右揭時、地刺殺被害人丁○○及傷害告訴人丙○○、
    甲○○○之事實，惟矢口否認有何殺害丁○○及傷害丙○○、甲○○○之犯意，
    辯稱：伊只是一時生氣想治治丁○○，不知為何會造成如此嚴重之後果，伊亦未
    砍丁○○之父母，是在拉扯間不慎劃傷云云。惟查：(一)右揭事實，業據告訴人丙○○、甲○○○迭於警訊、檢察官偵查及本院調查、審理時指訴歷歷，且有案發
    現場照片十三幀在卷可憑。(二)水果刀係尖銳之兇器，持以刺入人體要害，足以致
    死，又軀幹係臟器集中之所在，為人體要害部位，以尖銳器物刺入軀幹，極易傷
    及臟器而奪人性命，此為一般常識，亦當為被告所明知；而本件被告持尖銳水果
    刀砍殺被害人丁○○十六刀，數刀刺入被害人胸、腹、腰、背部等軀幹要害，其
    中左胸深撕裂傷達六×四×八公分併血胸、右前臂腕處撕裂傷達七×四×三公分
    併肌肉肌腱斷裂、右上腹深撕裂傷達一０×二×三公分，左腰部撕裂傷達三×二
    ×九公分深至後腹腔，又被害人因被告之砍殺而出血性休克、後腹腔出血、左右
    上肢多處肌腱斷裂、橫膈破裂、兩側血胸、脾臟及左腎裂傷，並於八十九年八月
    十六日於台灣礦工醫院接受血管結紮及傷口與肌腱肌肉縫合手術，復於同年月十
    八日在國立台灣大學醫學院附設醫院（下稱台大醫院）接受探測剖腹手術，並由
    急診處轉至加護病房，再於同年月二十一日在台大醫院接受左腎切除，橫膈修補
    、脾臟止血手術，而於同年九月二十五日轉入一般病房，迄今仍住院觀察治療等
    情，有台灣礦工醫院出具之診斷證明書一紙、丁○○受傷部位圖及台大醫院出具
    之診斷證明書二紙附卷可稽，由被害人傷勢之重，足見被告用力之猛，而有戕害
    被害人生命之犯意，復參以被告砍殺手無寸鐵，無力防衛之被害人數刀後，見告
    訴人加以阻止，不僅未自行停手，且繼續砍殺被害人及告訴人，迨鄰人前來支援
    取下被告所持水果刀後，被告始不再行兇等情，亦據告訴人指述綦詳，益徵被告
    殺意之堅。又殺人動機非只限仇殺，因一時衝動忿而殺人，亦社會所習見，本案
    被告自承因告訴人與其分手另結交男友早有不滿，核與證人藍偉倫於偵查中證述
    情節相符，被告迄本院訊問時，猶對告訴人要求伊勿再騷擾一事耿耿於懷，足見
    其本即因感情因素對被害有所怨恨，案發當日終於點燃怒火忿而行兇，而有殺人
    之動機。(三)告訴人丙○○、甲○○○於阻止被告殺害被害人林慧卿時，遭被告砍
    傷，丙○○受有右手掌深撕裂傷併肌肉斷裂約七公分長、二公分深等傷害，甲○○○則受有右腕撕裂傷約四×一公分併肌腱斷裂、右手背二公分撕裂傷等傷害，
    有台灣礦工醫院出具之診斷證明書二紙在卷可稽。觀諸告訴人二人均因而肌腱斷
    裂之嚴重傷勢，顯見被告係為排除告訴人阻止，出於傷害故意為之，非僅於拉扯
    間無意劃傷告訴人。綜上所述，被告所辯顯係畏罪卸責之詞，不足採信，其犯行
    洵堪認定，應依法論科。
二、核被告所為，係犯刑法第二百七十一條第二項、第一項之殺人未遂罪及刑法第二
    百七十七條第一項之普通傷害罪。被告已著手於殺人行為之實施，告訴人經送醫
    急救後，未生死亡之結果，為未遂犯，爰依刑法第二十六條前段之規定，按既遂
    犯之刑度減輕其刑。又被告傷害行為，致告訴人丙○○、甲○○○二人受傷，而
    觸犯二普通傷害罪名，為想像競合犯，應從其一論處。被告所犯上開殺人未遂及
    普通傷害二罪間，犯意各別，行為互異，應予分論併罰，公訴人認係想像競合犯
    ，容有誤會。爰審酌被告與被害人丁○○原係男女朋友，因感情糾紛竟萌殺意之
    犯罪動機，及其致被害人因而接受三次手術，切除腎臟，至本院辯論終結時仍住
    院觀察治療中，犯罪所生危害至鉅，且被害人係徒手而無任何防備，更未持利器
    攻擊，被告竟持尖銳水果刀猛砍被害人，經告訴人制止，非惟未罷手，甚且傷害
    告訴人，直至遭制伏無力行兇時始停止，犯罪手段凶殘，併其犯罪後猶否認殺人
    及傷害故意，復尚未與告訴人達成民事和解，犯罪後態度非佳等一切情狀，量處
    如主文所示之刑。被告持以殺人之水果刀一把，係供犯罪所用之物，且為被告所
    有，業據被告供承在卷，應依刑法第三十八條第一項第二款規定宣告沒收。
據上論斷，應依刑事訴訟法第二百九十九條第一項前段，刑法第二百七十一條第二項
、第一項、第二百七十七條第一項、第二十六條前段、第五十五條、第五十一條第五
款、第三十八條第一項第二款，判決如主文。
本案經檢察官周慶華到庭執行職務
中    華    民    國      八十九      年      十      月      十二      日
                                      臺灣基隆地方法院刑事第三庭
                                              法  官  姚  貴  美
右正本證明與原本無異。
對於本件判決如有不服，應於收受送達後十日內，向本院提出上訴書狀，上訴於臺灣
高等法院，並按他造當事人之人數附具繕本。
                                              書記官  明  祖  斌
中    華    民    國      八十九      年      十      月      二十      日
附錄論罪法條：
刑法第二百七十一條第二項：
殺人者，處死刑、無期徒刑或十年以上有期徒刑。
前項之未遂犯罰之。


司法院資訊處製作；財團法人民間司法改革基金會備份。
